【裁判字號】    98,簡上,209
【裁判日期】    980416
【裁判案由】    損害賠償
【裁判全文】
臺灣臺北地方法院民事判決             98年度簡上字第209號
上  訴  人  甲○○
被上訴人    乙○○
上列當事人間請求損害賠償事件，上訴人對於中華民國97年10月
1 日本院新店簡易庭97年度店簡字第1748號第一審判決提起上訴
，本院於98年4月2日言詞辯論終結，判決如下：
    主      文
上訴駁回。
第二審訴訟費用由上訴人負擔。
    事實及理由
一、被上訴人主張：
    上訴人未取得合法醫師資格，在臺北市景美夜市內之臺北市
    ○○街37之8 號擺攤，自稱「林老師」，豎立「點痣」之廣
    告看板，以成分不明之化學藥水為人除痣除斑，每除一痣收
    取新臺幣 (下同)100 元之代價。上訴人於民國96年2月間，
    連續3 日以上開藥水為被上訴人作左臉頰除斑之行為，致被
    上訴人左臉頰紅腫化膿，經被上訴人前往天主教耕莘醫院治
    療，仍受有左頰感染性傷口併蜂窩性組織炎、4 個萎縮性疤
    痕之傷害，使被上訴人平日不敢出門，夜裡更輾轉難眠，身
    心承受極大的痛苦，爰依侵權行為損害賠償法則請求上訴人
    賠償精神慰撫金500,000元等語。
二、上訴人辯稱：
    其於夜市擺攤均會給予客人點痣服務卡，然被上訴人未能提
    出點痣服務卡，僅有任意於攤位上取得之名片，顯見伊並非
    其客人，是其確實未曾為被上訴人點痣，自無庸對其損害負
    責，而應駁回請求，至於其事後雖曾給付被上訴人15,000元
    ，然純係基於息事寧人之意，並非自承確有傷害行為等語。
三、原審為被上訴人一部勝訴、一部敗訴之判決，判命上訴人應
    給付被上訴人50,000元及遲延利息，上訴人不服，提起上訴
    ，上訴聲明：(一)原判決不利於上訴人部分廢棄、(二)上開廢棄
    部分，駁回被上訴人在第一審之訴。被上訴人就其敗訴部分
    因未繳納上訴費遭駁回上訴而告確定，其就上訴人上訴部分
    答辯聲明：如主文所示。
四、兩造不爭執之事項：
  (一)上訴人未取得合法醫師資格，於90年間起至96年11月間，於
    不定日之晚間5 時30分至11時許，在景美夜市內之臺北市○
    ○街37之8 號擺攤，自稱「林老師」，豎立「點痣」之廣告
    看板，以成分不明之化學藥水為人除痣除斑，每除一痣收取
    100元。
  (二)被上訴人於96年3 月間因左臉頰紅腫化膿，至天主教耕莘醫
    院就診，經診斷為左頰感染性傷口併蜂窩性組織炎，另左頰
    有4 個萎縮性疤痕。
  (三)上訴人於96年7月間、9月間共給付被上訴人15,000元。
  (四)被上訴人因上述左臉頰之傷害，於96年11月間對上訴人提出
    傷害罪告訴，嗣上訴人因違反醫師法遭本院以97年度醫訴字
    第4號判決判處有期徒刑8月，緩刑2 年確定，被訴傷害罪部
    分，因告訴逾期且與有罪部分為想像競合之關係不另為公訴
    不受理之諭知。
  (五)上開事項業據被上訴人提出診斷證書、存摺影本（見臺灣臺
    北地方法院檢察署97年度偵字第7815號偵查卷第16、18頁）
    為證，並有本院97年度醫訴字第4 號判決書在卷可稽（見原
    審卷第3至5頁），且為兩造所不爭，均堪信為真。
五、兩造爭執事項及法院之判斷：
    經本院協助兩造協議簡化爭點為：(一)上訴人是否於96年2 月
    間，在上開景美夜市攤位以不明成分之藥水為被上訴人左臉
    頰除斑，致被上訴人受有前開傷害？(二)如被上訴人有權請求
    上訴人賠償慰撫金，得請求之慰撫金數額若干？茲就各爭點
    判斷如下：
  (一)被上訴人主張上訴人於96年2 月間，在臺北市景美夜市內之
    臺北市○○街37之8 號攤位，以不明成分之藥水為其左臉頰
    除斑，致被上訴人受有左臉頰感染性傷口併蜂窩性組織炎、
    4 個萎縮性疤痕之傷害等事實，業據被上訴人提出與所述相
    符之照片、天主教耕莘醫院0000000 號診斷證明書、上訴人
    之名片為證（見上開偵查卷第15、16、87頁），且上訴人因
    於上開時、地為被上訴人左臉頰取斑致生上開傷害而違反醫
    師法之犯行，業經本院以97年度醫訴字第4 號刑事判決判處
    有期徒刑8月、緩刑2年確定，此經本院依職權調取上開卷宗
    核閱屬實，據此足認被上訴人主張並非無據。況參酌上訴人
    曾傳送簡訊予被上訴人，表明欲以15,000元賠償被上訴人，
    此有簡訊翻拍照片在卷可稽（上開偵查卷第25、26頁），而
    事後亦確實給付15,000元，衡諸常情，若上訴人未為被上訴
    人取斑導致傷害，何須給付賠償金，依此更顯上訴人辯稱純
    為息事寧人而給付賠償云云，要非可採。至於上訴人辯稱被
    上訴人並未提出點痣服務卡而僅有名片，故無從證明為上訴
    人之客人云云，惟上訴人既未能證明其於服務每位顧客後必
    將交付點痣服務卡，自難僅以被上訴人未提出點痣服務卡即
    認定並非上訴人之顧客，且兩造並無嫌隙，衡以常情被上訴
    人實無擅取名片後再藉以提起訴訟之理，上訴人所辯悖於常
    理，自難採信。從而，被上訴人主張上訴人於上開時、地以
    不明成分藥水為其取斑而導致上開傷害，應屬事實，堪可採
    信。
  (二)按因故意或過失，不法侵害他人權利者，負損害賠償責任。
    違反保護他人之法律，致生損害於他人者，負賠償責任。又
    不法侵害他人之身體、健康、名譽、自由、信用、隱私、貞
    操，或不法侵害其他人格法益而情節重大者，被害人雖非財
    產上損害，亦得請求賠償相當之金額，民法第184條第1項前
    段、第2項前段、第195條第1 項前段分別定有明文。而民法
    第195條第1項前段規定之慰撫金之核給標準固與財產上損害
    之計算不同，然非不可斟酌雙方身分、資歷與加害程度，及
    其他各種情形核定相當之數額，最高法院51年臺上字第 223
    號判例意旨可供參照。本件上訴人因過失不法行為導致被上
    訴人受有前揭傷害，核已侵害被上訴人之健康，且其違反醫
    師法第28條規定，未取得合法醫師資格而擅自執行醫療業務
    ，更屬違反保護他人之法律而致被上訴人受有損害，被上訴
    人自得依上開規定請求上訴人賠償非財產損害。經審酌本件
    被上訴人為54年出生、高職畢業、從事貿易業、每月收入約
    40,000元至50,000元不等；上訴人50年出生、國中畢業、現
    無職業、95、96年間在夜市點痣每月收入約20,000餘元，以
    及兩造身分、地位、經濟能力、上訴人違反醫師法為被上訴
    人從事取斑之醫療行為、被上訴人之傷勢等一切情狀，本院
    認被上訴人請求之精神慰撫金以50,000元為適當公允而應予
    准許，，逾此之請求，則屬過高，不應准許。
六、綜上所述，本件被上訴人主張上訴人違法為其取斑導致受有
    上揭傷害為可採，而上訴人所辯則均無可取，被上訴人自得
    依侵權行為損害賠償之法律規定，請求上訴人賠償精神慰撫
    金。從而，被上訴人本於侵權行為損害賠償法則，請求上訴
    人給付50,000元及自起訴狀繕本送達翌日即97年7 月18日起
    至清償日止，按週年利率5%計算之法定遲延利息，為有理由
    ，應予准許，逾此部分之請求，則無理由，應予駁回。又依
    民事訴訟法第427條第1項所為被告敗訴之判決，應依同法第
    389條第1項第3款規定依職權宣告假執行，並得依同法第392
    條第2 項規定依聲請宣告預供擔保免為假執行。是則原審就
    上開應准許部分判命上訴人如數給付，並依職權宣告假執行
    及依聲請宣告預供擔保免為假執行，於法並無不合。上訴意
    旨指摘原判決不當，求予廢棄改判，為無理由，應予駁回其
    上訴。
七、據上論結，本件上訴為無理由，依民事訴訟法第436條之1第
    3項、第449條第1項、第78條，判決如主文。
中    華    民    國    98    年    4     月    16    日
                 民事第四庭    審判長法  官  周祖民
                                     法  官  賴武志
                                     法  官  余明賢
以上正本係照原本作成
本判決不得上訴
中    華    民    國    98    年    4     月    16    日
                                     書記官  楊勝欽


司法院資訊處製作；財團法人民間司法改革基金會備份。
